臺灣高等法院臺中分院民事判決　96年度智上字第3號
上　訴　人　乙○○
　　　　　　　　　　　　10號
被上訴人　　丙○○
被上訴人　　十口商業廣告有限公司
法定代理人　甲○○
上列當事人間請求損害賠償（著作權）事件，上訴人對於民國95
年12月19日臺灣南投地方法院95年度訴字第372號第一審判決提
起上訴，本院於96年3月14日言詞辯論終結，判決如下：
    主  文
上訴駁回。
第二審訴訟費用由上訴人負擔。
    事實及理由
壹、本件經本院審理結果，認第一審判決，其認事用法均無不當
    ，應予維持，並引用第一審判決書記載之事實．證據及理由
    。又查上訴人於原審依著作權法規定，請求被上訴人賠償新
    台幣（下同）一百六十萬元及其法定遲延利息，並請求被上
    訴人負擔費用，以16號字型將本件民事判決主文、事實各登
    載在中國時報、聯合報全國版（包含A、B版）之第1版下半
    頁各1日，惟原審僅判准被上訴人應連帶給付上訴人新台幣
    （下同）七萬五千元及其法定遲延利息，並駁回上訴人其餘
    之訴。上訴人就其敗訴部分不服，提起本件上訴（下詳述之
    ），而被上訴人就其敗訴部分，並未上訴。又查上訴人於原
    審主張依著作權法第89條規定，請求被上訴人負擔費用，將
    本件民事判決主文、事實登報，如前所述，然於本院第二審
    變更依著作權法第85條第2項為其他回復名譽之適當處分之
    規定，請求被上訴人登報道歉，惟其前、後兩訴之基礎事實
    同一，自應准許，合先明。
貳、兩造上訴及答辯要旨：
一、上訴人上訴要旨略以：查被上訴人十口商業廣告有限公司（
    下稱十口公司）、及丙○○未經上訴人同意，使用上訴人之
    攝影著作酒紅朱雀（下稱系爭攝影著作）製作房屋銷售廣告
    看板（下簡稱系爭廣告看板），其侵害上訴人著作權之行為
    乙節，業據刑事判決被上訴人「十口商業廣告有限公司及丙
    ○○」有罪判決確定在案（原審九十五年度投刑簡字第406
    號、鈞院95年度簡上字第100號）。次按上訴人受侵害之權
    利有二端，即侵害著作財產權之重製權及侵害著作人格權之
    姓名表示權、圖像完整保持權。又其中有關「著作財產權」
    之『重製權』部分，業經原判決被上訴人應連帶賠償上訴人
    新台幣7萬5000元。但有關被上訴人等侵害上訴人之著作人
    格權（即姓名表示權、圖像完整保持權）部分，原審誤認並
    不構成侵權行為，尚有未洽，詳述如下：查被上訴人從「國
    立鳳凰谷鳥園網站」擅自抓取系爭攝影圖像（酒紅朱雀）來
    重製於房地產之廣告看板上時，即已知系爭攝影圖像之攝影
    者即為上訴人乙○○，然被上訴人卻於擅自重製之時，故意
    將原攝影著作者名字「乙○○」去除掉，並將該攝影圖像其
    中「背景枝條」任意切除，破壞原攝影圖像之完美、完整性
    ，為此依著作權法第16條姓名表示權及第17條圖像完整保持
    權及第85條侵害著作人格權等規定，請求被上訴人等再連帶
    給付三十萬元（即姓名表示權及圖像完整保持權各連帶給付
    十五萬元）及其法定遲延利息。並依著作權法第85條第2項
    為其他回復名譽之適當處分之規定，請求被上訴人登報道歉
    等詞。並求為判決：(一)原判決關於後開不利於上訴人部分廢
    棄。(二)前項廢棄部分，請求改判：1.被上訴人應再連帶給付
    上訴人新台幣30萬元及自民國95年10月13日起至清償日止，
    按年息百分之五計算之利息。2.被上訴人應連帶負擔費用將
    附件「道歉啟事」，以16號之字型登載於聯合報全國版（包
    括A、B二版）第一版下半頁1天。(三)第一、二審訴訟費用由
    被上訴人負擔。
二、被上訴人丙○○、十口商業廣告有限公司則以：查系爭廣告
    看板上並無任何具名，自難認侵害上訴人姓名表示權。又被
    上訴人等僅去除背景，將上訴人系爭攝影著作主題所示之酒
    紅朱雀及其棲停植物之影像，以噴墨列印於單一帆布作系爭
    廣告看板，並未另有新的精神創作活動加入，尚難以認係改
    作之行為。又本件被上訴人係將上訴人系爭攝影著作作放置
    於系爭房屋銷售看板上，而侵害上訴人著作財產權，但未侵
    害其著作人格權，自不負非財產之損害賠償之責等詞，資為
    抗辯。為此求判決駁回對造之上訴。
參、法院協議兩造簡化爭點：
一、兩造不爭執事項：
    (一)宏其營造股份有限公司委託被上訴人十口商業廣告有限公
      司之本件帆布廣告看板報酬為新台幣三千元。
    (二)上訴人乙○○每幅攝影著作費用為二萬五千元。
    (三)上訴人乙○○之攝影著作系爭「酒紅朱雀」於1990年左右
      授權於國立鳳凰谷鳥園網站。
二、兩造爭執事項：
    上訴人請求賠償之金額及刊登報紙道歉有無理由？
肆、得心證之理由：
一、查被上訴人丙○○係十口商業廣告有限公司（登記負責人：
    甲○○）之實際負責人，於民國（下同）九十三年六月間某
    日，受不知情之宏其營造股份有限公司（下簡稱宏其公司）
    負責人陳國倫之託，製作銷售房屋看板廣告，詎丙○○明知
    廣告看板上所張貼之「酒紅珠雀」圖片，應係他人享有著作
    財產權之攝影著作（該圖片之著作權人為乙○○，於八十三
    年間所拍攝，並授權予國立鳳凰谷鳥園刊登在該園區網站）
    ，非經著作權人之同意，不得擅自加以重製利用，竟意圖營
    利，在未經乙○○同意或授權之情形下，即基於以重製之方
    法侵害他人著作財產權之犯意，於九十三年六月間某日，自
    該網站下載乙○○享有著作權之「酒紅珠雀」圖片一張，再
    將該圖片放大重製於其所設計之系爭廣告看板上，復將該廣
    告看板交付予不知情之陳國倫作為宣傳房屋買賣廣告之用，
    而以此方式侵害乙○○之攝影著作財產權。嗣於九十三年六
    月間某日，陳國倫將該廣告看板設置於南投縣鹿谷鄉○○路
    ○段三八一號前作為營業宣傳之用，經乙○○於九十四年二
    月六日發現後，報警處理而查悉等情。迭據被上訴人於刑案
    警訊、偵查及本院刑庭審理中指訴綦詳（見本院調閱本院95
    年度簡上字第100號刑事偵、審卷所附臺中縣警察局烏日分
    局烏警刑字第０九四０００五一五三號刑案偵查卷、九十四
    年度核退偵字第七五號偵卷第七至九、二二至二三頁，九十
    五年度偵續字第五號偵卷第四０至四二頁，本院刑案九十五
    年九月二十一日審判筆錄），並有「酒紅珠雀」照片一幀、
    國立鳳凰谷鳥園臺灣鄉土鳥類終身學習網站網頁二張、宏其
    公司房屋廣告看板現場照片十幀等在卷可稽（見九十四年度
    核退偵字第七五號偵卷第二九至三一頁，九十五年度偵續字
    第五號偵卷第二一至二五頁）。被上訴人丙○○於偵查中亦
    坦承該房屋廣告看板上「酒紅珠雀」圖片，係伊所製作、從
    網站上下載一情（見九十四年度核退偵字第七十五號卷第八
    頁），足見被上訴人所製作房屋廣告看板上所使用之「酒紅
    珠雀」圖片，確係上訴人所享有「酒紅珠雀」攝影著作無誤
    。
二、本件上訴人主張被上訴人受託製作之系爭廣告看板，其上重
    製上訴人「酒紅朱雀」之系爭攝影著作，侵害著作人格權之
    姓名表示權及圖像完整保持權云云，然為被上訴人等所否認
    ，是本件首應審究者，厥為被上訴人製作系爭廣告看板，其
    上重製之「酒紅朱雀」系爭攝影著作，是否侵害著作人之姓
    名表示權及圖像完整保持權？茲分述如下：
  (一)按著作人於著作之原件或其重製物上或於著作公開發表時，
    有表示其本名、別名或不具名之權利。著作人就其著作所生
    之衍生著作，亦有相同之權利。又按著作人享有禁止他人以
    歪曲、割裂、竄改或其他方法改變其著作之內容、形式或名
    目致損害其名譽之權利，著作權法第16條（姓名表示權）、
    17條（圖像完整保持權），固分別定有明文。惟若依著作利
    用之目的及方法，於著作人之利益無損害之虞，且不違反社
    會使用慣例者，得省略著作人之姓名或名稱，此觀著作權法
    第17條第4項定有明文。又苟割裂或改變著作人之著作內容
    ，但無損其名譽之權利者，不構成侵害圖像完整保持權，此
    觀著作權法第17條亦自明。
  (二)經查，系爭廣告看板「右下方」雖有系爭「酒紅朱雀」之攝
    影著作，有該系爭廣告看板照片及系爭攝影著作在卷可稽（
    見本審卷第二一、二二頁）。然依系爭廣告看板之記載：「
    精造、店面＆優墅地大36-40坪基地在此，請風水大師規劃
    格局，自地自建、戶數有限洽購電話：00-00000000」，顯
    屬宣傳房屋銷售廣告，則該系爭廣告看板上「酒紅朱雀」僅
    係陪襯背景，並非銷售房屋之主題，是系爭廣告看板固省略
    系爭攝影著作之著作人姓名（乙○○），亦無損著作人之利
    益。且系爭廣告看板既為宣傳房屋銷售廣告，則社會慣例上
    重予房屋本身之基地坐落、建物格局等，故系爭廣告看板
    縱省略系爭攝影著作之著作人姓名（乙○○），亦不足侵害
    著作人之姓名表示權。
  (三)又查系爭廣告看板上之「酒紅朱雀」下方，雖切割原攝影著
    作「酒紅朱雀」所棲息之植物，亦有該系爭廣告看板照片及
    系爭攝影著作在卷可參。惟查系爭「酒紅朱雀」攝影著作，
    主題乃在該「酒紅朱雀」本體，而系爭廣告看板上之「酒紅
    朱雀」，並未切割「酒紅朱雀」本體，僅切割「酒紅朱雀」
    所棲息之植物，無礙該「酒紅朱雀」之完整性及完美性，更
    無損著作人之名譽權利，自不構成侵害圖像完整保持權。
  (四)綜上，被上訴人並未侵害著作人姓名表示權及圖像完整保持
    權等人格權，自不負該部分之損害賠償之責，更勿庸登報道
    歉。
伍、綜上所述，本件上訴人主張依著作權法第16條姓名表示權及
    第17條圖像完整保持權及第85條侵害著作人格權等規定，請
    求被上訴人等再連帶給付三十萬元（即姓名表示權及圖像完
    整保持權各連帶給付十五萬元）及其法定遲延利息。並依著
    作權法第85條第2項為其他回復名譽之適當處分之規定，請
    求被上訴人登報道歉，為不足採，被上訴人抗辯，尚屬可信
    。是原審就上開部分為上訴人敗訴之判決，及駁回其假執行
    之聲請，並無不合。上訴意旨指摘原判決不當，求予廢棄改
    判，為無理由，應予駁回。
陸、本件事證已臻明確，兩造其餘攻擊或防禦方法及所提證據，
    均與本院心證之形成，不生影響，爰不一一再加以論述，併
    此明。
柒、據上論結，本件上訴為無理由，依民事訴訟法第四百五十四
    條、第四百四十九條第一項、第七十八條，判決如主文。
中　　華　　民　　國　　96　　年　　3 　　月　　28　　日
          民事第一庭    審判長法　官　邱森樟
                              法　官　饒鴻鵬
                              法　官　陳繼先
以上正本係照原本作成。
如對本判決上訴，須於收受判決送達後二十日內向本院提出上訴
書狀，其未表明上訴理由者，應於提出上訴後二十日內向本院提
出上訴理由書 (須按他造人數附具繕本)。
上訴時應提出委任律師為訴訟代理人之委任狀。具有民事訴訟法
第四百六十六條之一第一項但書或第二項之情形為訴訟代理人者
，另應附具律師及格證書及釋明委任人與受任人有該條項所定關
係之釋明文書影本。
　　　　　　　　　　　　　　　書記官　陳三軫
中　　華　　民　　國　　96　　年　　3 　　月　　29　　日
　　　　　　　　                                      Ｃ
附件：
　　　　　　　　　　道　歉　啟　事
　　本公司及負責人甲○○、丙○○，日前鑒於侵害專業生態攝
影師乙○○先生所拍攝之「酒紅朱雀」一幀精美攝影著作。
　　本公司及負責人甲○○、丙○○，在未經事先取得專業生態
攝影師乙○○先生之同意或授權下，擅自重製使用於「南投縣鹿
谷鄉之房地產廣告看板」，行營利行為之侵權，致侵害專業生態
攝影師乙○○先生之「著作財產權」、「著作人格權」，本公司
及負責人甲○○、丙○○至表歉意。
　　幸蒙專業生態攝影師乙○○先生寬諒，本公司及負責人甲○
○、丙○○除保證立即停止使用上述攝影著作外，今後亦絕不再
侵害專業生態攝影師乙○○先生任何權益，同時籲請各界人士確
實尊重智慧財產權。
　　　　此致
專業生態攝影師乙○○先生
　　　　　　　　　　　　　　十口商業廣告有限公司
　　　　　　　　　　　　　　負責人：甲○○、丙○○　謹啟
　　　　　　　　　　　　　　中華民國九十六年　月　日
